【裁判字號】    99,交聲,405
【裁判日期】    990524
【裁判案由】    違反道路交通管理處罰條例聲明異議
【裁判全文】
臺灣臺北地方法院交通事件裁定         99年度交聲字第405號
原處分機關  臺北市交通事件裁決所
異  議  人
即受處分人  甲○○
上列異議人即受處分人因違反道路交通管理處罰條例案件，對於
臺北市交通事件裁決所於中華民國99年3 月11日所為之處分（原
處分案號：北市裁罰字第裁22-AEY331954號）聲明異議，本院裁
定如下：
    主  文
異議駁回。
    理  由
一、按道路交通管理處罰條例所稱之「車輛」，係指在道路上以
    原動機行駛之汽車（包括機器腳踏車）或以人力、獸力行駛
    之車輛；道路交通安全規則所稱之「汽車」，係指在道路上
    不依軌道或電力架線而以原動機行駛之車輛（包含機器腳踏
    車），道路交通管理處罰條例第3條第8款、道路交通安全規
    則第2 條第1項第1款有明文規定。次按汽車駕駛人駕駛汽車
    ，應遵守道路交通標誌、標線、號誌之指示，道路交通安全
    規則第90條前段定有明文。又汽車駕駛人，行經有燈光號誌
    管制之交岔路口闖紅燈者，處新臺幣（下同）1,800 元以上
    5,400元以下罰鍰。前項紅燈右轉行為者，處新臺幣600元以
    上1,800 元以下罰鍰。汽車駕駛人有道路交通管理處罰條例
    第53條情形者，除依原條款處罰鍰外，記違規點數3 點，道
    路交通管理處罰條例第53條、第63條第1項第3款分別明定。
二、本件異議人即受處分人甲○○於民國99年2月5日18時33分許
    ，駕駛車號ASZ-665 號重型機車，行經臺北市○○路與慶城
    街交岔路口時，因違規紅燈右轉為警攔停，經在場員警以受
    處分人有「紅燈右轉」之違規事實，依違反道路交通管理處
    罰條例第53條第2 項規定，掣單舉發。嗣受處分人向原舉發
    機關即臺北市政府警察局松山分局提出申訴，經原舉發機關
    調查結果，仍認受處分人之上開違規行為屬實，原處分機關
    遂以受處分人有「駕車行經有燈光號誌管制之交岔路口紅燈
    右轉」之行為，於99年3 月11日依道路交通管理處罰條例第
    53條第2項、第63條第1項第3款（原裁決書漏載「第3款」）
    之規定，裁處受處分人罰鍰600元，並記違規點數3點。
三、受處分人異議意旨略以：員警在慶城街執勤之位置並未直接
    看到長春路上的燈號，而是以慶城街方向變成綠燈10秒後開
    始認定從長春路右轉過來的車，就是紅燈違規右轉，惟當時
    交通壅塞，伊被前面公車阻擋，致雖已過長春路燈號下之白
    線，等實際右轉至員警視線內即被認定為紅燈右轉，伊覺得
    受冤枉云云。
四、經查：本件受處分人甲○○於99年2月5日18時33分許，駕駛
    該重型機車由西向東行駛於臺北市○○路上，行經有燈光號
    誌管制之長春路與慶城街交岔路口時，闖越紅燈右轉行駛，
    為臺北市政府警察局松山分局警備隊警員陳國俊以受處分人
    有道路交通管理處罰條例第53條第2 項規定之行為，掣發舉
    發並當場交付受處分人簽收等情，業經證人即本件舉發員警
    陳國俊於本院調查時結證稱當時伊站的位置是在慶城街上，
    往北看著長春路跟慶城街路口，距離路口約有30公尺左右，
    因為是十字路口，伊看到南北向是綠燈，自然就推論東西向
    是紅燈，且那個路口沒有紅燈可以右轉的綠色箭頭，只有紅
    、黃、綠的號誌燈，受處分人是騎摩托車西往東的方向，於
    南北向的綠燈亮起後約10秒左右，右轉往慶城街駛入，那時
    南北向已經有行人在過馬路了，當時確實有1 台公車是西往
    東方向，綠燈的時候已經超過停止線，因為前面路口很塞，
    所以等到紅燈時公車並沒有過路口，公車的前頭已經超出停
    止線，但並無阻礙到慶城街南北方向的路線，且長春路西往
    東是2線車道，公車是在第1線內線車道，沒有妨礙到第2 線
    車道，伊沒有看受處分人是否有停車禮讓行人等情，但伊是
    看受處分人直接就右轉，並沒有停下來的樣子，伊已經站在
    外面看，伊的角度應該是沒有被阻擋到等語綦詳，並有舉發
    違規通知單影本、受處分人聲明異議狀所附之長春路、慶城
    街交岔路口照片及臺北市警察局松山分局99年2 月26日北市
    警松分交字第09930479100 號函在卷可稽。按交通警員製單
    舉發違反道路交通管理處罰條例所列之違規事實，本質上為
    行政處分，係公務員基於職務上權力，依法就特定之具體事
    件所為具公法上效果之單方行政行為，基於公務員為公法上
    行為具有公信力之原則，該行政處分當可被推定為真正，其
    據以依法處分之事實認定亦為正確無誤，況證人陳國俊與受
    處分人素不相識，無恩怨糾紛，無捏造事實違法取締之必要
    ，而本院亦查無證據足資證明舉發員警有何捏造事實違法取
    締之情事存在，則執勤員警本其維護交通秩序、安全職責所
    為之舉發，自應受到合法、正確之推定，不容受處分人任意
    否認。是受處分人前揭辯詞，洵無足取。受處分人有行經有
    燈光號誌管制之交岔路口紅燈右轉之違規行為，堪以認定。
五、綜上所述，本件受處分人有前揭違規行為，原處分機關依道
    路交通管理處罰條例第53條第2 項、第63條第1項第3款之規
    定，裁處受處分人罰鍰600元，並記違規點數3點，核無違誤
    ，本件受處分人之異議為無理由，自應將其異議駁回。
六、據上論斷，應依道路交通案件處理辦法第19條，裁定如主文
    。
中    華    民    國    99    年    5     月    24    日
                  交通法庭  法  官  彭慶文
上正本證明與原本無異。
如不服本裁定，應於裁定送達後5日內向本院提出抗告狀。
                            書記官  陳怡君
中    華    民    國    99    年    5     月    26    日

司法院資訊處製作；財團法人民間司法改革基金會備份。
